【裁判字號】    88,上訴,1765
【裁判日期】    890125
【裁判案由】    偽造文書
【裁判全文】
臺灣高等法院高雄分院刑事判決          八十八年度上訴字第一七六五號
    上訴人
    即被告  丙○○
    選任辯護人 吳麗珠
               陳炳彰
               陳裕文
右上訴人因偽造文書案件，不服臺灣高雄地方法院八十八年度訴字第九七六號中華民
國八十八年十一月一日第一審判決（起訴案號：臺灣高雄地方法院檢察署八十八年度
偵字第三三七四號），提起上訴，本院判決如左：
      主  文
上訴駁回。
丙○○緩刑肆年。
      事實及理由
一、本案經本院審理結果，認第一審判決認事用法及量刑均無不當，應予維持，並引
    用第一審判決記載之事實、證據及理由。
二、被告上訴意旨仍執陳詞略以，原審判決附表所示各文書，係由「向代書」代為申
    請交付，被告於申請貸款時，因事忙未及仔細看過，不知有偽造情事云云，但查
    被告以新台幣（下同）二萬二千元為代價，取得上述文書，豈有不過目之理，所
    辯不知情，係卸責之詞，不足採信，第按被告未曾受有期徒刑以上刑之宣告，有
    被告刑案紀錄表在卷可稽，為辦理消費性貸款四十萬完，用以整修房屋，因一時
    思慮欠週而觸刑章，所犯情節不重，經此刑之宣告教訓後，當知所警惕而無再犯
    之虞，是本院認刑之宣告以暫不執行為適當，併諭知緩刑四年，以啟自新。
據上論結，應依刑事訴訟法第三百六十八條、第三百七十三條，刑法第七十四條第一
款判決如主文。
本案經檢察官朱文彬到庭執行職務。
中    華    民    國     八十九     年       一       月     二十五   日
                              臺灣高等法院高雄分院刑事第六庭
                                  審判長法官  陳吉雄
                                        法官  周賢銳
                                        法官  江泰章
右正本證明與原本無異。
如不服本判決，應於判決送達後十日內向本院提出上訴狀，其未述理由者並應於提
出上訴狀後十日內向本院補提理由書（應附繕本)。
                                      書記官  黃一秋
中    華    民    國     八十九     年       一       月     二十七   日
                                                                   Ｊ
臺灣高雄地方法院刑事判決             八十八年度訴字第九七六號
    公  訴  人  臺灣高雄地方法院檢察署檢察官
    被      告  丙○○  男  三十四歲（民國○○○年○月○日生）
                        住高雄市○○區○○里○鄰○○○街四０九號
                        身分證統一編號：Ｅ一二八六四二五六號
    選任辯護人  任進褔律師
右列被告因偽造文書案件，經檢察官提起公訴（八十八年度偵字第三三七四號）及移
送併辦（八十八年度偵字八七０六號），本院判決如左：
    主  文
丙○○行使偽造公文書，足以生損害於公眾及他人，處有期徒刑壹年貳月。
    事  實
一、丙○○因需款孔急，欲向銀行辦理消費性信用貸款，乃於八十七年十二月二十六
    日依台灣新聞報上所刊登專辦銀行融資貸款廣告之電話與不詳年籍姓名自稱「向
    代書」之男子聯絡後，渠等即基於共同偽造文書之犯意聯絡，由丙○○並依「向
    代書」指示提供其身分證影本、其父親謝旺狗之房屋稅及地價稅繳款書收據影本
    、戶籍謄本、建華報關有限公司在職證明以及其高雄達仁郵局存褶帳號及印章等
    資料，供「向代書」據以填載不實之所得及存款資料而偽造如附表所示之公、私
    文書，以及於如附表一、二、四所示之文書持已偽造之印章蓋用印文於其上。偽
    造完成後，向代書即於八十八年一月七日下午囑與其有犯意聯絡不詳姓名年籍之
    助理將上開偽造之文書資料，攜至丙○○任職之高雄市○○區○○路四十六號九
    樓之二之公司處，交予丙○○，丙○○並支付二萬二千元之代辦費。丙○○收受
    上開文書後，明知上開文書均係偽造，竟意圖為自己不之所有，並基於行使偽造
    文書之犯意，仍於同年一月八日持之向萬泰商業銀行中正分行向承辦人員余文萍
    行使辦理消費性信用貸款新台幣（下同）四十萬元，足以生損害於萬泰商業銀行
    、財政部高雄市國稅局核發所得資料之正確性及李述德、甲○○、乙○○等人。
    嗣於經該分行承辦人員發覺有異，乃送請高雄市國稅局辨識，始發覺係偽造，而
    未詐得款項。
二、案經財政部高雄市國稅局函送台灣高雄地方法院檢察署檢察官偵查起訴及移送併
    辦。
    理  由
一、訊之被告丙○○固坦承有於右揭時地持上開偽造文書申辦貸款之事實，惟矢口否
    認有何偽造文書之犯行，辯稱：我係依報紙廣告得知有專辦銀行貸款之服務，乃
    經由所載電話聯絡「向代書」並委託其代辦貸款，並給付二萬二千元之費用後，
    始取得該等資料。而我因工作繁忙，未及細查內容，即持向萬泰銀行辦理貸款，
    實不知偽造云云。經查，本件被告所提供申辦貸款之如附表編號一至三所示之文
    書，確係仿相關文書格式偽造而來之事實，有財政部高雄市國稅局八十八年六月
    二日財高國稅政字第八八０二五四０四號函附卷可稽。而如附表編號四所示之郵
    政儲金簿亦確屬偽造之情，則有台灣南區郵政管理局八十八年六月二日0000
    0000─００二號函附卷可查。而被告持上開文書據以行使申辦消費性貸款之
    事實，亦據證人即萬泰銀行承辦人員余文萍於檢察官偵查中證述在卷。次查，個
    人所得稅申報證明書及各類所得資料歸戶清單，均可由其本人向該管稅務機關申
    請取得，如係正常之資料，何須以二萬二千元之代價假手他人代為申請。況被告
    既欲急需款項，且因無瑕親至銀行貸款而支付二萬二千元之手續費委託他人辦理
    ，亦應由該他人完成全部貸款程序，至發放款項，尚無僅令他人提供相關文書，
    再由自己前往銀行辦理貸款之理。且被告既支付手續費取得上開偽造之文書資料
    ，豈有不細看資料內容，即願支付費用之可能。又被告所提供之上開偽造文書中
    ，包括如附表編號四所示之郵政儲金簿，被告復供明該偽造之郵政儲金簿經伊持
    向萬泰銀行申辦貸款，由該銀行影印後即交還予伊，再由該「向代書」之助理於
    同日至伊任職之公司取回等語在卷（見八十八年六月三日辯護意旨狀）。則衡以
    郵政儲金簿乃重要儲金證明，恆由存戶自行收藏保管，被告又非至愚之人，豈能
    謂不知該「向代書」所提供之儲金簿與其自行保管之儲金簿不同而不生疑，復任
    令「向代書」將該儲金簿收回之理。此益徵被告所辯不知該等資料內容云云，洵
    係卸責之詞。是本件事證明確，被告犯行洵堪認定。
二、核被告持如附表所示之文書據以行使，向銀行申辦貸款，足以生損害於萬泰商業
    銀行、財政部高雄市國稅局核發所得資料之正確性及李述德、甲○○、乙○○等
    人，惟遭識破並未詐得款項所為，係犯刑法第二百十一條、第二百十六條之行使
    偽造公文書罪、刑法第二百十條、第二百十六條之行使偽造私文書罪、刑法第三
    百三十九條第三項、第一項之詐欺取財未遂罪。被告與「向代書」及其助理等人
    所為，具有犯意聯絡與行為分擔，為共同正犯。被告已著手詐欺行為之實施，未
    生得財之結果，為未遂犯，爰依刑法第二十六條前段之規定，就其詐欺取財部分
    ，按既遂犯之刑度減輕其刑。被告偽造公文書及私文書之犯行為行使之高度行為
    所吸收，均不另論罪。被告以一行為，同時觸犯行使偽造私文書罪與行使偽造公
    文書罪，屬想像競合，應從一重行使偽造公文書罪處斷，又被告所犯行使偽造公
    文書及詐欺取財未遂罪間，有方法結果之牽連關係，屬牽連犯，應從一重之行使
    偽造公文書罪處斷。公訴人雖僅就被告行使如附表編號一、二之行使偽造公文書
    部分提起公訴，惟被告如附表編號三、四之行使偽造私文書及詐欺取財未遂之犯
    行與起訴部分有想像競合及牽連犯關係，屬裁判上一罪，為起訴效力所及，本院
    自應一併審理。爰審酌被告貸款不循正途，竟以偽造文書方式為之，且犯後並未
    坦承犯行，惟念其係一時失慮致罹刑章等一切情狀，量處如主文所示之刑。至於
    如附表編號一至三所示之文書，業經被告提出萬泰銀行申辦貸款，已非被告所有
    之物；如附表編號四所示之儲金簿，並未扣案，且經被告供明交還「向代書」，
    為免執行困難，均不予宣告沒收。又如附表所示文書上蓋用之印文，雖係以偽造
    之印章所蓋用，惟該「向代書」既以刊登廣告為人偽造資料持以貸款為業，衡情
    其所使用之印章當非僅為被告偽造所刻用，難認被告亦應就其偽造印章部分犯行
    負責，爰不就該偽造之印章在本案宣告沒收。
據上論斷，應依刑事訴訟法第二百九十九條第一項前段，刑法第二百十六條、第二百
十條、第二百十一條、第三百三十九條第三項、第一項、第五十五條、第二十六條前
段，罰金罰鍰提高標準條例第一條前段，判決如主文。
中      華      民      國      八十八      年    十一    月    一     日
                                  臺灣高雄地方法院刑事第一庭
                                      法  官    蔡    廣    昇
右正本證明與原本無異。
如不服本判決，應於判決送達後十日內，向本院提出上訴狀。
                                      書記官    張    乃    昇
中    華    民    國      八十八      年      十一      月      二      日
附表
┌──┬─────────────┬───┬─────────────┐
│編號│文書名                    │性質  │印文                      │
├──┼─────────────┼───┼─────────────┤
│    │財政部高雄市國稅局財政部  │公文書│財政高雄市國稅局印單照專用│
│ 一 │八十五年度各類所得資料歸戶│      │公印文及（局長）李述德私印│
│    │清單一紙                  │      │文各一枚                  │
├──┼─────────────┼───┼─────────────┤
│ 二 │八十六年綜合所得稅申報證明│同右  │同右                      │
│    │書一紙                    │      │                          │
├──┼─────────────┼───┼─────────────┤
│    │建華報關有限公司八十六年度│私文書│無                        │
│ 三 │各類所得扣繳及免扣繳憑單一│      │                          │
│    │紙                        │      │                          │
├──┼─────────────┼───┼─────────────┤
│    │高雄達仁郵局（高雄四十九支│同右  │八十六年十月五日郵戳一枚  │
│ 四 │局）郵政存簿儲金帳號第０一│      │（主管）甲○○二枚        │
│    │九０三八─八戶名丙○○儲金│      │（經辦）乙○○四枚        │
│    │簿一本                    │      │均為私印文                │
└──┴─────────────┴───┴─────────────┘
刑法第二百十條
偽造、變造私文書，足以生損害於公眾或他人者，處五年以下有期徒刑。
刑法第二百十一條
偽造、變造公文書，足以生損害於公眾或他人者，處一年以上七年以下有期徒刑。
刑法第二百十六條
行使第二百十條至第二百十五條之文書者，依偽造、變造文書或登載不實事項或使登
載不實事項之規定處斷。
刑法第三百三十九條
意圖為自己或第三人不法之所有，以詐術使人將本人或第三人之物交付者，處五年以
下有期徒刑、拘役或科或併科一千元以下罰金。
以前項方法得財產上不法之利益或使第三人得之者亦同。
前二項之未遂犯罰之。


司法院資訊處製作；財團法人民間司法改革基金會備份。
